臺灣高等法院高雄分院民事判決　九十一年度上字第二六三號
　　　上　訴　人
　　　即被上訴人　　　　丁○○.
　　　訴訟代理人　　　　戊○○.
　　　被上訴人
　　　即上訴人　　　　　乙○○.
　　　訴訟代理人　　　　丙○○.
　　　被上訴人
　　　兼訴訟代理人　　　甲○○.
　　　被上訴人
　　　即上訴人　　　　　己○○.
當事人間請求損害賠償事件，兩造均對於中華民國九十一年八月九日臺灣屏東地方法
院九十一年度訴字第二四八號第一審判決提起上訴，本院於民國九十三年五月十二日
言詞辯論終結，判決如下：
　　　主　　　文
原判決關於命乙○○或己○○給付之金額超過新台幣柒萬捌仟肆佰拾肆元本息部分及
該部分假執行之宣告，暨訴訟費用之裁判均廢棄。
前開廢棄部分丁○○在第一審之訴及假執行之聲請均駁回。
乙○○、己○○其餘上訴駁回。
丁○○之上訴駁回。
第一、二審訴訟費用由乙○○、己○○負擔五分之一，餘由丁○○負擔。
　　　事實及理由
一、上訴人即被上訴人丁○○主張，對造乙○○為弱智之精神異常之人，對造甲○○
    、己○○為乙○○之父母，乙○○、己○○與本造丁○○於民國八十九年間均報
    名參加志洋旅行社「加拿大溫哥華洛磯山脈九日遊」行程，同年三月三十日抵達
    加拿大黃金鎮富山飯店，晚餐時，乙○○之精神病突發，以甫上桌盛滿熱油湯之
    大陶磁碗扔擲本造，致本造頭臉挫傷瘀腫、皮膚外傷，甚而波及頸部，引發頸椎
    異位，頸腰椎神經病變，且導致長期性頭痛，己○○於事故發生當晚，並坦承其
    未盡看管照顧乙○○之過失，而簽立同意書以示負連帶責任，詎返國後，對造對
    本造即不加理會，爰依侵權行為法律關係（民法第一百八十四條第一項、第一百
    九十三條第一項、第二百十六條第一項後段、第一百九十五條第一項、第一百八
    十七條（對己○○部分另依同意書之約定），請求對造連帶賠償醫療費用五萬一
    千二百十四元、為就醫而支出之交通費用五萬七千元、薪資損失一百四十四萬元
    、房貸利息二十萬九千零二十四元、價值一萬五千元眼鏡一副與精神慰撫金三十
    萬元，總計二百零七萬二千二百三十八元，及自起訴狀繕本送達之翌日起至清償
    日止，按週年利率百分之五計算之利息及願供擔保請准宣告假執行，經原審判決
    乙○○或己○○應給付丁○○二十五萬五千二百六十八元，及自民國九十一年七
    月三日起，至清償日止，按週年利率百分之五計算之利息，並分別准供擔保宣告
    假執行及免為假執行，而駁回丁○○其餘之訴及假執行之聲請，丁○○於本審上
    訴聲明：(一)原判決不利本造丁○○部分廢棄(二)對造乙○○、己○○應再賠償本造
    一八一萬六九七０元及自民國九十一年七月三日起，至清償日止，按週年利率百
    分之五計算之利息，或對造甲○○賠償本造二０七萬二二三八元及自起訴狀繕本
　　送達之翌日起，至清償日止，按週年利率百分之五計算之利息。(三)第一審（即本
　　造負擔部分）及第二審訴訟費用均由對造連帶負擔。(四)第二、三項願供擔保請准
　　宣告假執行。對對造上訴之答辯聲明：(一)上訴駁回。(二)訴訟費用由對造負擔。
二、被上訴人即上訴人乙○○、甲○○、己○○則以，事故之起因係因為當時對造丁
    ○○一面與鄰座交談，一面對於乙○○指指點點，致乙○○一時難忍，順手拿取
　　桌上菜盤擲向對造欲制止之，遽因此擲中對造，致其受有右上額瘀青、裂傷、右
　　臉頰燙傷之傷害，惟經送當地醫院治療，已由乙○○之母即被上訴人己○○付清
　　醫療及相關費用六千元，而對造出院後，雖改住其住在當地之兄長家中，然二、
　　三日後即歸隊按日程一同參加後續行程至返國，當時已無異狀，足見其所受傷害
　　輕微。對造主張因受乙○○擊傷造成頸椎受挫異位，並導致頸腰椎神經病變云云
　　，並不實在。從而，其請求賠償之項目及金額中，其中醫療費部分，應扣除由己
　　○○給付之六千元及非因顏面裂傷、燙傷或瘀青部分之診療費；又對造之傷，未
　　造成行動不便，無須乘坐計程車就醫，對造所為增加支出之交通費用部分主張，
　　不實在，且無必要；此外，對造僅顏面輕微裂傷、燙傷或瘀青，不影響工作，而
　　其提出之未來工作證明，有臨訟勾串製作之嫌；至房貸利息部分，則與本件毫無
　　關係；精神慰撫金及物損部分，核均屬偏高而不合理，應予核減。甲○○、己○
　　○對對造並無任何侵權行為；而乙○○雖為其子，然事故當時已成年，復未受禁
　　治產之宣告，故甲○○、己○○均無連帶賠償責任，至己○○雖於八十九年四月
　　三日於加拿大立書同意支付原告因此事件所需所有醫療及相關費用，然僅係就事
　　故當天之相關費用為賠償，並業經於加拿大給付原告六千元完畢等語，資為抗辯
　　。乙○○、己○○於本審上訴聲明：(一)原判決不利上訴人乙○○、己○○部分廢
    棄。(二)前開廢棄部分對造在第一審之訴駁回。(三)第一、二審訴訟費用由對造負擔
    。乙○○、己○○、甲○○對對造上訴人之答辯聲明：上訴駁回。
三、上訴人即被上訴人丁○○主張，對造乙○○為弱智之精神異常人，與對造甲○○
　　、己○○為親子關係，其中乙○○、己○○與本造於八十九年間均報名志洋旅行
　　社「加拿大溫哥華洛磯山脈九日遊」行程；同年三月三十日抵達加拿大黃金鎮富
　　山飯店，晚餐時，乙○○突以盛滿菜肴之大陶磁碗扔擲本造，致本造受有臉部瘀
　　青、燙傷之傷害，而己○○於事故發生當晚，簽立同意書表明願就本件事故負責
　　之事實，為乙○○、己○○所不爭執，並有戶籍登記謄本、診斷書、照片、同意
　　書等件為證，堪信為實在。丁○○另主張，其因該傷害波及頸部，引發頸椎異位
　　，頸、腰椎神經病變，並致長期性頭痛一情，對造則予否認，經原審依職權函國
　　立臺灣大學醫學院附設醫院詢丁○○因本件事故所受傷害與其所患頸椎關節炎併
　　神經根病變有無關連，及頸椎關節炎併神經根病變之成因，該醫院回函：「丁○
　　○女士確曾於民國八十九年四月六日前來本院外科部門診。當時病人是因顏面裂
　　傷、燙傷或瘀青而就醫，並無頸椎或神經傷病的症狀；依其燙傷、裂傷之病程來
　　看，大約可在一個月內康復，不致於會有後遺症發生‧‧至於頸椎關節炎併神經
　　根壓迫是葉女士在民國八十九年十一月以後才來院求診的症狀，依據其在同年四
　　月六日之病歷紀錄觀之，二者應無相關。頸椎關節炎併神經根壓迫之發生主因是
　　頸椎椎間盤之退化，造成椎間盤突出或骨刺長出壓迫鄰近神經根；發生之肇因可
　　能為年齡因素、頸部外傷，也可能與吸煙或其他造成軟骨退化之因素有關；許多
　　罹患此症之病人均無法找出病因。」有該院（九十一）校附醫秘字第九一○○○
　　○八一七三號函附卷可憑，復斟酌丁○○所提出關於八十九年四月間其病況之診
　　斷書，其中國立臺灣大學醫學院附設醫院同年四月六日診斷書乃載明：「右眼瘀
　　青、右上額裂傷、右臉頰、右手燙傷」、保福中醫醫院同月二十九日診斷證明書
　　則為：「臉及頭皮挫傷」、長庚紀念醫院該月十七日診斷證明書亦僅記載：「頭
　　部外傷及外傷後症候群」，均無關頸椎傷害或頸椎關節炎併神經根病變之病況，
　　六福堂中醫師診所雖於八十九年十二月四日出具之診斷證明書（見一審卷第十八
　　頁、本院卷第四七頁）雖稱，前額挫傷致頸椎異位：：：。腰椎骨盆側彎致無法
　　久坐：：：」，惟查，該中醫師診所於八十九年五月十日診斷時，並未發現有此
　　部分後遺症（見一審卷第十三頁），參諸上開台大醫院函已明確認定其頸椎關節
　　炎及神經根壓迫並非此次所受之傷所造成，故六福堂中醫診所，上述八十九年十
　　二月四日出具之診斷書所為之認定自難採取。綜上判斷，認丁○○嗣所罹頸椎關
　　節炎併神經根病變，與乙○○之傷害行為間，尚難認為有相當之因果關係。
四、本件上訴人即被上訴人丁○○因對造乙○○之不法行為，而受有臉部瘀青、裂傷
　　、燙傷之傷害，既經認定如前，其就該部分請求乙○○應負賠償責任，於法即無
　　不合；又己○○已同陳曾就該事故之醫療費用及其相關費用簽立同意書，該同意
　　書並有「今同意支付另當事人丁○○小姐因此事件所需之所有醫療及相關費用」
　　等語，其所辯，該同意書僅係就事故當天之相關費用為賠償，並經其於加拿大當
　　時給付原告六千元完畢，已無何賠償責任云云，自屬卸責之詞，而無可採；丁○
　　○主張己○○就此事故亦應負賠償責任，洵屬有據。惟該同意書並未明示對丁○
　　○乃各負全部給付之責，故己○○與乙○○並非負連帶責任。又乙○○係六十六
    年二月二日生，有戶籍謄本在卷可稽，是其於八十九年三月三十日本件事故發生
    時，業已成年，且其並未受禁治產宣告，為兩造所不爭執，是乙○○於行為時有
    完全之行為能力，從而，丁○○自不能依民法第一百八十七條之規定，請求己○
    ○、甲○○負連帶賠償責任。丁○○僅得依己○○書立之上開同意書請求己○○
    負給付之責。茲將丁○○得請求之金額審酌如後：
　(一)醫療費用部分：丁○○主張其自八十九年四月六日起至同年十二月二十五日止，
　　支出醫療費用五萬一千二百十四元，固提出收據為證，惟查，丁○○所受臉部裂
　　傷、燙傷或瘀青之傷害，依國立臺灣大學醫學院附設醫院前揭函乃載明：「依其
　　燙傷、裂傷之病程來看，大約可在一個月內康復，不致於會有後遺症發生」，本
　　院復參考長庚紀念醫院前開診斷證明書內醫囑亦記載：「宜休養三週」等語，綜
　　合觀之，認該傷害應可於一個月內痊癒，從而，其請求於八十九年四月六日起至
　　同年五月五日止之醫療費用，合計八千八百四十元，應予准許；被上訴人乙○○
    、己○○雖辯稱，應扣除己○○於加拿大支付之六千元醫藥費云云，惟查，該六
　　千元乃用以支付事故發生當時在加拿大當地所為緊急醫療處理之費用，核與丁○
　　○返國後另支出之本件醫療費用無涉，自無庸予以扣除。
　(二)計程車資部分：丁○○主張其因前揭傷害有就醫之必要，因而支出自八十九年四
　　月六日起，同年十二月二十五日止共支出計程車資五萬七千元等語，並提出收據
    三紙為證，被上訴人即上訴人乙○○、己○○雖否認丁○○有支出此計程車資云
    云，惟查，經本院囑託台灣台北地方法院新店簡易法庭訊問證人即計程車司機李
    希中證明丁○○有支出此計程車資，是丁○○有支出此計程車資固為真實，惟查
　　，如前所述，丁○○之傷害應可於一個月內痊癒，而依其所提出之計程車收據其
    中自八十九年四月六日起至五月三十一日止計五十六日之車資為一萬二千元（見
    一審卷第一二三頁），以准許三十日比例計算，則其請求之車資於六四二八元範
　　圍內，應予准許，超過部分不予准許。
　(三)薪資損失：丁○○主張其原將自八十九年四月十日起受僱於訴外人梅記精密企業
　　股份有限公司（下稱梅記公司）擔任外貿經理，每月薪資六萬元，惟因對造乙○
　　○之侵害行為，致伊無法上班，損失自八十九年四月起至九十一年三月間起訴時
　　之薪資計二年，一四四萬元，此係伊所失之利益，應由對造賠償云云，並提出梅
　　記公司出具之證明書、名片等為證（見一審卷第一二五頁），惟被上訴人即上訴
　　人乙○○、甲○○、己○○否認丁○○有要於八十九年四月十日至梅記公司上班
　　之情事。經本院囑託臺灣台北地方法院新店簡易法庭訊問證人即上開證明書上所
　　記載之梅記公司董事長蔡炎輝，據蔡炎輝證稱，梅記公司於八十六年底結束營業
　　，八十七年又組織奇碁科技有限公司，八十九年四月確實要僱用他（丁○○），
　　但是是奇碁公司僱用他，梅記公司當時已經結束，但是對一些老客戶我們還是用
　　梅記公司對外，八十九年四月初她（丁○○）來應徵，預計八十九年四月十日來
　　上班，但是後來，她沒有來上班，當時我不知丁○○沒有來上班之原因，後來丁
　　○○約在八十九年四月十日之後約一、二個月（或二個月之後），有打電話來沒
　　有說什麼，只有說她受傷，再過一段時間忘了什麼時候，她有過來，我看到她脖
　　子上有支架，問她原因，她說出去旅遊被同團的人用碗打傷。又因為當時（指八
　　十九年四月十日）丁○○沒有來，也沒有她的消息，我們不可能再等她，所以當
　　月就改聘她人擔任外貿經理等語（見本院卷第一八二至一八三頁）。依上述證人
　　所述，可見丁○○係於此次旅遊後所應徵（八十九年四月初），且其所受之傷並
　　未嚴重到不能以電話向該公司聯絡並解釋未能上班之原因，亦未嚴重到不能於八
　　十九年四月十日報到上班之情事，其竟未於八十九年四月十日與該公司聯絡並解
　　釋不能上班之原因，而一直未聯絡，致該公司無其消息，而聘他人為外貿經理，
　　可見其所主張及證人蔡炎輝所證述丁○○有受僱於梅記公司（或奇碁公司）將於
　　八十九年四月十日上班一節實難採取，又，縱有受僱於該公司，由於其傷勢並未
　　達於不能上班之程度，故其未於八十九年四月十日起在該公司上班，顯亦與本件
　　受傷，無相當因果關係。從而，其此部分請求，自不應准許。
　(四)房屋貸款利息損失部分：丁○○主張，其因受傷不能上班而無力繳納房屋貸款，
　　共損失八十九年六月至九十一年一月二十二日止之利息二０萬九０二四元云云，
    並提出借據及存款簿為證，經查，其所受之傷，通常並不會造成其房屋貸款之利
　　息損失，亦即此利息損失與其此次旅遊所受之傷無相當因果關係，故其此部分請
　　求不予准許。
　(五)眼鏡毀損之損失：丁○○主張，其因乙○○之侵害行為，致其蔡司眼鏡一副（購
　　買時之價為一萬五千元）毀損，對造應賠償其此部分損失一萬五千元云云，並提
　　出雅基利公司之證明書一份，經查，被上訴人乙○○、己○○並不爭執丁○○眼
　　鏡有受到損害，並有上述證明書（見一審卷第一四七頁）可憑，是其主張其有受
　　損蔡司眼鏡一副，當時售價一五０００元，固堪信為真實，惟查，依上開雅基利
　　公司之證明書所載，該眼鏡係約於民國八十二年（西元一九九三年）二、三月所
　　購買，迄八十九年三月間受損，已使用約七年之久，計算其折舊後之價值為三一
　　四六元（依每年折舊百分之二十計算），故其此部分請求在三一四六元範圍內予
　　以准許，超過部分不予准許。
　(六)精神慰撫金：丁○○主張，其因乙○○之侵害行為受有臉部裂傷、燙傷、瘀青之
    傷害，而有精神上之損害一情，依民法第一百九十五條第一項之規定，自屬可採
    。本院審酌上開傷害程度及丁○○為美國聖經學院及國內專科學校畢業，經濟情
    況不佳，乙○○為弱智，且精神異常，有精神分裂症，己○○高中畢業，現為中
　　華電信公司員工，每月薪資約四萬餘元等情，認丁○○此部分請求以六萬元為適
    當，超過部分不予准許。
　(七)以上合計准許之金額為七萬八四一四元（8840+6428+3146+60000=78414)。
五、綜上所述，上訴人即被上訴人丁○○依侵權行為（對己○○部分依同意書之約定
　　），請求乙○○或己○○給付七萬八四一四元，及自起訴狀繕本送達之翌日（九
　　十一年七月三日）起，至清償日止，按週年利率百分之五計算之法定遲延利息，
　　在此範圍內聲請供擔保宣告假執行，自屬正當，原判決命乙○○、己○○給付金
　　額超過此範圍及超過部分假執行之宣告，自有未當，乙○○、己○○此部分上訴
　　為有理由，自應由本院將原判決此部分廢棄改判，駁回丁○○此部分在第一審之
　　訴及假執行之聲請。又上開應准許部分，原判決予以准許，並無不當，此部分乙
　　○○、己○○之上訴為無理由，應予駁回。又，原判決駁回丁○○對乙○○、己
　　○○超過部分之請求及該部分假執行之聲請及駁回對甲○○之請求及假執行之聲
　　請，並無不當，丁○○之上訴，為無理由，應予駁回。
六、據上論結，本件乙○○、己○○之上訴為一部有理由，一部無理由，丁○○之上
    訴為無理由，依民事訴訟法第四百五十條、第四百四十九條第一項、第七十八條
　　、第七十九條、第八十五條第一項前段，判決如主文。
中　　　華　　　民　　　國　　九十三　　年　　　五　　　月　　二十六　　日
　　　　　　　　　　　　　　　　　　　　　　　　民事第五庭
~B1審判長法官　蔡明宛
~B2法　　　官　林健彥
~B3法　　　官　黃科瑜
正本係照原本作成。
乙○○、己○○不得上訴。
丁○○如對本判決上訴，須於判決送達後二十日內向本院提出上訴狀，未表明上訴理
由者，應於上訴後二十日內向本院提出理由書（均須按他造當事人之人數附繕本）。
上訴時應提出委任律師或具有律師資格之人之委任狀，並依附註條文規定辦理。
中　　　華　　　民　　　國　　九十三　　年　　　五　　　月　　二十八　　日
~B法院書記官　施耀程
附註：
民事訴訟法第四百六十六條之一：
對於第二審判決上訴，上訴人應委任律師為訴訟代理人，但上訴人或其法定代理人具
有律師資格者，不在此限。
上訴人之配偶、三親等內之血親、二親等內之姻親，或上訴人為法人、中央或地方機
關時，其所屬專任人員具有律師資格並經法院認為適當者，亦得為第三審訴訟代理人。
第一項但書及第二項情形，應於提起上訴或委任時釋明之。
                                                                        ｋ
